【裁判字號】    95,台上,6034
【裁判日期】    951108
【裁判案由】    違反毒品危害防制條例
【裁判全文】
最高法院刑事判決            九十五年度台上字第六０三四號
上  訴  人  甲○○
上列上訴人因違反毒品危害防制條例案件，不服台灣高等法院花
蓮分院中華民國九十五年八月三十一日第二審更審判決（九十五
年度上更(一)字第七九號，起訴案號：台灣花蓮地方法院檢察署九
十三度偵字第二三０九號），提起上訴，本院判決如下：
    主  文
原判決關於甲○○部分撤銷，發回台灣高等法院花蓮分院。
    理  由
本件原判決認定上訴人甲○○與已判決確定共同被告陳愛玲自民
國九十三年五月間某日起至同年十月間止，共同基於販賣第一級
毒品海洛因、第二級毒品安非他命營利，及行使偽造私文書之概
括犯意聯絡，為下列行為：(一)、先由上訴人出面，以上訴人所有
之門號0000000000號行動電話（即原判決附表三編號3之SAMSUNG
手機）或借用他人之行動電話，與高雄綽號「阿兄」姓名年籍不
詳之成年男子談妥毒品交易數量、價格及交貨地點，或由陳愛玲
以其所有之門號0000000000 號行動電話（即原判決附表三編號4
之OKWAP 手機）與高雄綽號「阿兄」者聯絡購買海洛因事宜，再
由陳愛玲獨自一人往高雄約定之「聖亞哥」賓館等地點，將每次
新台幣（下同）十餘萬元之現金當面交付與綽號「阿兄」者而購
得等值之第一級毒品海洛因帶回花蓮，共計購買三次。另一次則
由陳愛玲於同年五月三十日至花蓮縣吉安鄉太昌郵局將三十三萬
元匯到綽號「阿兄」者所提供之新竹國際商業銀行第0000000000
00號帳戶內，同時購買等值之第一級毒品海洛因及第二級毒品安
非他命（重量均不詳），然後由綽號「阿兄」者以宅急便郵寄方
式，將所購得之第一級毒品海洛因及第二級毒品安非他命送至花
蓮縣吉安鄉○○○街二三一巷一弄十號渠等住處（約定以「李慶
其」名義為受貨人），數日後寄到，由上訴人冒「李慶其」名義
於宅急便回條收件人欄簽收表示收到該批貨品，並將該回條交付
於送貨人而行使之，足生損害於「李慶其」其人。(二)、同年九月
初，上訴人另與高雄之施慶勳（綽號「老身仔」）以上開行動電
話聯絡好交易海洛因之內容後，再由陳愛玲於同年十月五日、同
年十月八日將各二十萬元現金，匯到施慶勳設於彰化郵局大村分
局之000－00000－000－00 號帳戶內而各購得等值之海洛因計二
次。另於同年十月十二日由陳愛玲將三十萬元匯入上開施慶勳之
帳戶，連同上訴人原先交付之現金九萬元，購買三十九萬元之等
值海洛因，並約定由施慶勳以宅配通方式並以「王麗華」名義為
受貨人，將上開所購三十九萬元等值之海洛因寄到上開南海二街
上訴人、陳愛玲之居住處所，同年十月十三日十三時許上開貨品
送到而由陳愛玲冒名以「王麗華」名義於宅配通收件回條上簽名
表示簽收，並將該回條交付與送貨人員而行使之，足生損害於「
王麗華」其人。(三)、上訴人、陳愛玲二人購入上開第一級毒品海
洛因、第二級毒品安非他命後，除部分供自己施用或以之轉讓與
他人（轉讓第一級毒品部分經第一審判處罪刑確定）外，即推由
上訴人出面，由上訴人以其所有上揭行動電話或借用他人之行動
電話，先與原判決附表一至二所示之買受毒品者，約好買賣海洛
因或安非他命之數量、價格及交貨地點，連續販賣海洛因予原判
決附表一所示鄭英彥十餘次共計十萬元，陳昌旺三次共計六千元
、雷國威十餘次共計二萬元、詹靖成四次共計一萬四千元，以及
於原判決附表二所示之連續販賣安非他命予林俊融五次共計一萬
元、謝志祥七次共計三萬元。(四)、嗣於同年十月十三日十三時許
，陳愛玲在上開吉安鄉○○○街居住處所以「王麗華」名義簽收
宅配通回條完成時，為警方持台灣花蓮地方法院所簽發之搜索票
當場查獲，並扣得上訴人、陳愛玲所有供本件犯罪所用如原判決
附表三所示之物等情。因而撤銷第一審關於上訴人販賣第一級毒
品、第二級毒品部分之科刑判決，改判依連續犯及牽連犯之規定
，分別從一重論處上訴人共同連續販賣第一級毒品罪刑（處無期
徒刑）；共同連續販賣第二級毒品罪刑（處有期徒刑八年），固
非無見。
惟查(一)、有罪判決書之事實一欄為適用法律之依據，凡與適用法
律有關之事實必須詳為記載，始足為適用法律之基礎。原判決事
實欄(一)部分，僅認定由上訴人，或由陳愛玲，與綽號「阿兄」者
聯絡談妥購買海洛因後，再由陳愛玲一人至高雄與綽號「阿兄」
者見面交付款項並帶回海洛因，共計購得三次等情（見原判決第
二頁），並未載明犯罪時間，自不足為論罪科刑適用法律之依據
，已有違法。其次原判決事實欄(二)關於九十三年九月初部分，僅
記載上訴人如何與高雄之施慶勳聯絡購買海洛因，再由陳愛玲匯
款至施慶勳設於郵局之帳戶，共計購買二次，至於上訴人與陳愛
玲以如何方式取得海洛因？未予認定，亦有未合。(二)、原判決理
由以「再本件證人鄭英彥、陳昌旺、雷國威、林俊融、謝志祥等
人供述向被告甲○○購買毒品之次數、金額固非十分明確，然此
為彼等作證時間與購買時間相去甚久，自無從期待彼等為更明確
之陳述，除證人陳昌旺所述購買次數為二、三次，總共買六千元
相互以觀，其次數應係三次始與其購買金額相符，應認係購買三
次外，其餘本院認以彼等供述次數、金額最少者，做為認定被告
犯罪次數及所得金額之依據，較有利於被告，附此敘明。」（見
原判決第十頁）認應以證人鄭英彥、陳昌旺、雷國威、林俊融、
謝志祥等人供述向上訴人購買毒品之次數、金額最少者，做為認
定上訴人與陳愛玲販賣毒品之次數及金額之依據。然依原判決附
表一、二所記載，其仍認定「十餘次」或「每次一千至一萬元」
「每次一千至四千元」……等等，並非以次數、金額最少者為依
據，對於本件販賣毒品之次數、金額之認定，事實認定與理由說
明，不相一致，按諸刑事訴訟法第三百七十九條第十四款後段規
定，自屬判決理由矛盾之當然違背法令。又原判決事實認定上訴
人、陳愛玲二人共同基於販賣第二級毒品營利之犯意聯絡，販賣
予林俊融、謝志祥二人，惟原判決附表二則記載「被告甲○○販
賣第二級毒品安非他命犯行一覽表」，似又認上訴人一人販賣安
非他命，亦有理由矛盾之違法。(三)、原判決理由固以證人謝志祥
等人於第一審法院審理時雖分別指證有向上訴人拿毒品，但或推
稱是請其代為調貨或共同合資購買，此與渠等在警詢中所言確有
向上訴人等購買毒品之事實，固不一致，然證人謝志祥等人於警
詢之供述較具有可信性，且所述內容與本案就上訴人等有無販賣
毒品之待證事實間，具有必要性，因認證人謝志祥等人之警詢筆
錄，有證據能力等情（見原判決第四頁），係認定證人謝志祥之
警詢筆錄較於第一審所證具有可信性，然原判決又以證人謝志祥
於第一審所證述內容，資為上訴人等販賣安非他命之證據，其採
證尚有矛盾。(四)、修正前刑法上之牽連犯，係指行為者意念中祇
欲犯某罪，而其實施犯罪之方法，或其實施犯罪之結果，觸犯行
為人目的行為以外之其他罪名而言。牽連犯的數行為間，有無方
法或結果行為與目的行為之牽連關係存在，並應參酌行為時客觀
的事實以為決定，亦即在客觀上認其方法或結果行為，與犯罪之
目的行為，有不可分離之直接密切關係，始克成立。原判決理由
認上訴人所犯行使偽造「李慶其」私文書部分與行使偽造「王麗
華」私文書部分與所犯販賣第一級毒品罪有方法結果之牽連關係
，應從一重之販賣第一級毒品處斷（見原判決第十一頁）。對於
上訴人所犯行使偽造私文書，販賣第一級毒品二罪間，於其主觀
或行為客觀事實上如何有方法結果之牽連關係；以及上訴人行使
偽造「李慶其」名義私文書該次係同時購買第一、二級毒品，何
以僅認行使偽造「李慶其」名義私文書與販賣第一級毒品有牽連
關係，而不及於販賣第二級毒品？未置一詞說明其理由，難謂無
判決不備理由。以上或係上訴意旨所指摘，或為本院得依職權調
查之事項，應認原判決關於上訴人部分仍有撤銷發回更審之原因
。
據上論結，應依刑事訴訟法第三百九十七條、第四百零一條，判
決如主文。
中    華    民    國  九十五  年   十一   月    八    日
                      最高法院刑事第十庭
                          審判長法官  洪  清  江
                                法官  石  木  欽
                                法官  李  伯  道
                                法官  林  勤  純
                                法官  陳  晴  教
      本件正本證明與原本無異
                                      書  記  官
中    華    民    國  九十五  年   十一   月   十三   日
                                                      j


司法院資訊處製作；財團法人民間司法改革基金會備份。
